臺灣屏東地方法院刑事判決　　　　　99年度簡上附民字第12號
原告　　吳天能
被告　　林明偉
上列被告因詐欺案件（本院99年度簡上字第44號），經原告提起
附帶民事訴訟，請求損害賠償本院判決如下：
    主  文
被告應給付原告新臺幣壹萬元及自民國九十九年十月四日起至清
償日止，按週年利率百分之五計算之利息。
原告其餘之訴駁回。
訴訟費用由被告負擔。
本判決第一項得假執行。
    事  實  及  理  由
一、原告起訴主張：被告可預見提供自己帳戶存摺、提款卡及密
    碼予他人，可能遭利用而成為詐騙財物之工具，竟仍基於幫
    助他人犯詐欺罪之未必故意，於民國98年4 月22日19時，在
    屏東火車站前7-11超商，將其向合作金庫商業銀行興鳳分行
    （下稱合庫興鳳分行）所申請之帳號為0000000000000000號
    帳戶提款卡、密碼、存褶影本、身份證影本、駕照影本等物
    ，交予某真實姓名年籍不詳之人使用。嗣該人取得上開提款
    卡等物後，即意圖為自己不法之所有，於98年4 月23日23時
    30分許，以MSN 通知吳天能於露天拍賣網站購買之「90％成
    新Apple MacBook Pro15.4"MB471TA/A 有盒配件全齊」商品
     ，須先匯款新臺幣（下同）10,000元 後，始將商品寄出，
    吳天能不疑有他，即於98年4 月24日10時20分許依對方指示
    匯款10,000元至被告上開合庫興鳳分行帳戶內之犯罪事實，
    業經檢察官提起公訴，並由鈞院審理，被告所為係詐害原告
    之財產，爰依侵權行為之法律關係，提起本件刑事附帶民事
    訴訟，請求被告退還被詐之1 萬元貨款並應補償原告精神慰
    藉金5 萬元等語，並聲明：被告應給付原告6 萬元並自起訴
    狀繕本之翌日起到清償日止，按中央銀行法定利率計算之利
    息；願供擔保宣告假執行。
二、被告則以：伊願意和被告談和解。
三、按附帶民事訴訟之判決，應以刑事訴訟判決所認定之事實為
    據，刑事訴訟法第500 條前段定有明文。經查，本件被告於
    前揭時、地，提供其申辦合庫興鳳分行之存摺影本、提款卡
    、提款密碼、身份證影本及駕照影本等物，交予某真實姓名
    年籍不詳之人供作不法使用，嗣該人取得上開提款卡等物後
    ，即意圖為自己不法之所有，於98年4 月23日23時30分許，
    以MSN 通知吳天能於露天拍賣網站購買之「90％成新Apple
    MacBook Pro15.4"MB471TA/A 有盒配件全齊」商品，須先匯
    款新臺幣（下同）10,000元後，始將商品寄出，吳天能不疑
    有他，即於98年4 月24日10時20分許依對方指示匯款10,000
    元至被告上開合庫興鳳分行帳戶內之犯罪事實，遭該詐欺集
    團成員提領一空之事實，業經本院98年度簡字第2082號刑事
    判決認定事證明確，依刑法第30條第1 項前段、第339 條第
    1 項之幫助犯詐欺取財罪，判處被告有期徒刑3 月在案，有
    本院判決書1 份在卷可稽，堪信原告前開之主張為真實。
四、次按因犯罪而受損害之人，於刑事訴訟程序得附帶提起民事
    訴訟，對於被告及依民法負賠償責任之人，請求回復其損害
    ，刑事訴訟法第487 條第1 項定有明文。又按因故意或過失
    ，不法侵害他人之權利者，負損害賠償責任，民法第184 條
    第1 項前段亦有明文。經查：本件原告主張之事實，有本院
    98年度簡字第2082號、99年簡上字第44號刑事判決各1 份在
    卷可稽，已如前述，其因被告之故意不法行為，致財產權受
    有損害，兩者間具有相當因果關係甚明，是原告主張依侵權
    行為之法律關係，被告應負損害賠償責任，自屬有據。
五、按慰撫金之酌給標準與財產上損害之計算不同，然非不可斟
    酌雙方身分資力與加害程度，及其他各種情形核定相當之數
    額，最高法院著有51年度台上字第223 號判例意旨可資參照
    。本件原告因被告不法侵害，受有上開1 萬元財產上損害，
    。又原告從事服務業，名下有土地5 筆、田賦5 筆及投資1
    筆，而被告為汽車鈑金業，名下無土地及房產，有兩造之稅
    務電子閘門財產所得調件明細表各乙份附卷可憑。本院審酌
    原告財產損害及兩造之身分、地位，原告所受之精神痛苦等
    一切情狀，認為原告僅有1 萬元之財產上損害，而請求精神
    慰撫金5 萬元為不適當，不應准許。
六、綜上，原告依侵權行為之法律關係，應給付被告1 萬元及自
    起訴狀繕本并達被告之翌日即99年10月4 日起至清償日止，
    按年息百分之五計算之法定遲延利息，即於法有據，應予准
    許，逾此範圍之請求即嫌無據，應予駁回。。
七、末按民事訴訟法關於假執行之規定，於附帶民事訴訟準用之
    ，刑事訴訟法第491 條第10款定有明文。本判決原告勝訴部
    分，係所命給付金額未逾50萬元之判決，準用民事訴訟法第
    389 條第1 項第5 款之規定，自應依職權宣告假執行。
八、本件事證已臻明確，兩造其餘攻擊防禦方法，核與判決結果
    不生影響，爰不一一論述之。
九、依刑事訴訟法第502 條第2 項、第491 條第10款，民事訴訟
    法第79條、第389 條第1 項第5 款，判決如主文。
中    華    民    國  100     年    6     月    13    日
            刑事第三庭   審判長 法  官  張世賢
                                法  官  許嘉仁
                                法  官  蕭筠蓉
以上正本證明與原本無異。
如不服本判決應於收受判決後10日內向本院提出上訴書狀，並應
敘述具體理由；其未敘述上訴理由者，應於上訴期間屆滿後20日
內向本院補提理由書（均須按他造當事人之人數附繕本）「切勿
逕送上級法院」。
中    華    民    國  100     年    6     月    13    日
                                書記官  粘嫦珠